臺灣花蓮地方法院刑事判決　　　　　　　 96年度訴字第164號
公　訴　人　臺灣花蓮地方法院檢察署檢察官
被　　　告　辛○○
選任辯護人　張秉正律師
上列被告因竊盜等案件，經檢察官提起公訴（95年度偵字第3971
號、96年度偵字第789號），本院判決如下：
    主  文
辛○○連續竊盜，處有期徒刑陸月，如易科罰金，以銀元參佰元
即新臺幣玖佰元折算壹日；又竊盜，處有期徒刑參月，如易科罰
金，以新臺幣壹仟元折算壹日；又竊盜，處有期徒刑參月，如易
科罰金，以新臺幣壹仟元折算壹日；又竊盜，處有期徒刑參月，
如易科罰金，以新臺幣壹仟元折算壹日；又竊盜，處有期徒刑參
月，如易科罰金，以新臺幣壹仟元折算壹日；又未經許可持有子
彈，處有期徒刑伍月，併科罰金新臺幣壹萬元，有期徒刑如易科
罰金，罰金如易服勞役，均以新臺幣壹仟元折算壹日，扣案之軍
用五七機槍彈參拾陸顆、軍用 M16步槍子彈拾顆均沒收。應執行
有期徒刑壹年捌月，罰金新臺幣壹萬元，有期徒刑如易科罰金，
以銀元參佰元即新臺幣玖佰元折算壹日，罰金如易服勞役，以新
臺幣壹仟元折算壹日，緩刑伍年，扣案之軍用五七機槍彈參拾陸
顆及軍用M16步槍子彈拾顆均沒收。
    事  實
一、辛○○基於意圖為自己不法所有之概括犯意，連續於下列時
    地為竊盜行為：
（一）於民國 88年2月間，在花蓮市○○路○段703號靜思堂後方
      空地，以不詳工具破壞卯○○所有之車牌號碼 WT-3873號
      自小客車門鎖（毀損未據告訴）後，竊取置於車內卯○○
      所有護照、台胞證、船員證及現金新臺幣（下同）3000餘
      元。
（二）於91年間某日，在花蓮市○○路○段703號靜思堂內，竊取
      丁○○所有之手機（SIEMENS牌、序號00000000000000）1
      支。
（三）於94年5月間，在花蓮市○○路○段703號靜思堂地下1樓，
      竊取癸○○所有之粉紅色隨身碟（TOP－TIHT128MB） 1只
      。
（四）於 94年11月2日21時許，在花蓮市○○路○段703號靜思堂
      內，竊取寅○○所有隨身碟、傳輸線、SONY充電電池等物
      。
（五）於95年2月6日14時許，在臺東縣東河鄉東河橋，竊取王春
      綿所有置放其車號ZC-1628自小客車內之手機（NOKIA牌26
      00型）1支。
（六）於 95年4月間某日，在花蓮市○○路○段701號慈濟大學前
      機車停放處，竊取丙○○所有機車停車證（94年度000907
      號）1張。
（七）於95年4月28日21時許，在花蓮縣壽豐鄉○○村○○路○段
    　245號（台客小吃店內），竊取庚○○所有之手機（NOKIA
      牌6101型、序號000000000000000）1支。
（八）於 95年5月間某日，在花蓮市○○路○段701號慈濟大學前
      ，竊取辰○○所有置放機車腳踏墊上行李袋內之手機（PA
      NASONIC牌-X600型、序號000000000000000）1支。
（九）於95年5月19日12時許，在花蓮市○○路○段703號之花蓮
      慈濟醫院靜思堂地下二樓會議廳，竊取巳○○所有之手機
      （KPT-SD588型、門號0000000000）1支。
（十）於 95年6月30日13時15分許，在花蓮市○○路○段5號之統
      一超商內，竊取己○○所有手機（HITACHI牌，序號00000
      0000000000以及華碩牌，序號000000000000000）2支及紫
      色手提包1只。
二、辛○○復基於意圖為自己不法所有之各別犯意，先後於下列
    時地為竊盜行為：
（一）於95年7月3日15時許，在花蓮市○○路○段703號之靜思堂
      地下 2樓，竊取戊○○所有之隨身碟（JETFLASH-512 MB）
      1只 。
（二）於 95年7月9日1時許，在花蓮市○○路○段703號之靜思堂
      地下2樓，竊取丑○○所有之隨身碟（創見256MB）1只。
（三）於 95年7月11日19時許，在花蓮市○○路○段701號之慈濟
      大學福田樓川堂，竊取乙○○所有之手機（MOTOROLA牌V3
      03型、序號000000000000000）1支。
（四）於 95年7月12日20時許，在花蓮市○○路○段701號慈濟大
      學福田樓 1樓中庭處，趁該校學生不注意之際，以徒手竊
      取子○○所有置於中庭地上安全帽內之鑰匙1串、手機（
      序號000000000000000）1支、門號卡2枚、黑色皮包1只（
      內有現金8000餘元、證件、金融卡），以及壬○○所有置
      於該處桌椅上之皮包1只（內有手機1支、現金800元）。
三、辛○○另曾於 80年間，擔任國防部憲兵202指揮部332營第2
    連排長，駐守於臺北市大安公園新南營區，竟意圖為自己不
    法之所有，利用其擔任值星官職司保管連隊彈藥之機會，將
    該部隊所有具殺傷力之軍用五七機槍彈36發、具殺傷力M16
    步槍子彈10發、不具殺傷力M16步槍空包彈2發，以變易持有
    為不法所有之意思，予以侵占入己（所涉公務上侵占罪部分
    ，追訴權時效己完成，詳如後述）並自斯時起非法持有上開
    軍用彈藥。
四、嗣於 95年7月15日15時35分許，為警持搜索票至辛○○位於
    花蓮市○○路 125巷22號住處執行搜索，當場查獲上開他人
    失竊之手機、停車證、隨身碟以及軍用五七機槍彈36發、M1
    6步槍子彈10發、 M16步槍空包彈2發等物，始循線查悉上情
    。
五、案經花蓮縣警察局花蓮分局報告臺灣花蓮地方法院檢察署檢
    察官偵查起訴。
    理  由
一、上開犯罪事實，業據被告辛○○於本院審理時坦承不諱，核
    與告訴人子○○、卯○○、丙○○、辰○○、丑○○，以及
    被害人壬○○、丁○○、癸○○、寅○○、王春綿、庚○○
    、巳○○、己○○、戊○○、乙○○於警詢時所指證財物失
    竊之情節大致相符，此外復有贓物認領保管單15張、查獲現
    場及監視器翻照拍片數張、通聯調閱查詢單 5份、內政部警
    政署刑事警察局95年9月29日刑鑑字第950119552號槍彈鑑定
    書1份、國防部憲兵司令部 96年3月5日宜仁字第0960002150
    號函1份附卷，以及扣案之軍用五七機槍彈36發、M16步槍子
    彈10發、M16步槍空包彈2發等可資佐證，足認被告自白與事
    實相符，是以本件事證明確，被告上開犯行堪予認定，應依
    法論科。
二、核被告所為，係犯刑法第320條第1項之竊盜罪及槍砲彈藥刀
    械管制條例第 12條第4項之未經許可持有子彈罪。公訴意旨
    雖以被告所為上開事實欄三部分之犯行，係犯陸海空軍刑法
    64條第 1項之侵占軍用彈藥罪云云。按行為之處罰，以行為
    時之法律有明文規定者為限，刑法第 1條定有明文，此即刑
    法所揭櫫之「罪刑法定原則」。經查：現行陸海空軍刑法64
    條第1項之侵占軍用彈藥罪，係於90年9月28日始經立法修正
    公布，而被告侵占上開軍用彈藥之時間，則係於80年間，本
    於上開罪刑法定原則，被告並不構成陸海空軍刑法第64條第
     1項之罪，應僅成立一般刑法上之公務侵占罪自明。惟刑法
    第336條第1項之公務侵占罪，其法定刑為1年以上7年以下有
    期徒刑之罪，依刑法第2條第1項適用較有利於被告之修正前
    刑法第80條第1項第2款規定，其追訴權時效為10年，則被告
    於80年間犯上開公務上之侵占軍用彈藥罪，迄檢察官於96年
    4月2日提起公訴為止，其追訴權時效已完成而消滅，是以本
    件被告所為應僅成立槍砲彈藥刀械管制條例第 12條第4項之
    未經許可持有子彈罪，另上開侵占軍用彈藥之部分，如成立
    犯罪，亦核與被告非法持有子彈之犯行，有刑法修正前之牽
    連犯關係，屬於裁判上之 1罪，爰不另為無罪之諭知，併此
    敘明。又按被告於部分竊盜行為後，刑法第56條關於連續犯
    之規定，業於94年1月7日經立法院修正刪除，並自95年7月1
    日施行，則被告所犯如事實欄一所示之竊盜罪，因行為後新
    法業已刪除連續犯之規定，此刪除雖非犯罪構成要件之變更
    ，但顯已影響行為人刑罰之法律效果，自屬法律有變更，依
    新刑法第2條第1項前段規定，比較新、舊法結果，仍應適用
    較有利於被告之行為時法律即舊法論以連續犯（最高法院95
    年第 8次刑事庭會議決議參照）。是被告所為先後多次竊盜
    罪之犯行（事實欄一部分），時間緊接，所犯屬構成要件相
    同之罪，顯係基於概括犯意為之，為連續犯，應依修正前刑
    法第 56條規定論以1罪並加重其刑。又被告所為上開連續竊
    盜犯行與事實欄二部分 4次竊盜犯行，以及非法持有子彈犯
    行之間，犯意各別，行為互異，應予分論併罰之。
三、爰審酌被告先前並未曾受任何罪刑之宣告，素行良好，惟其
    一再趁他人疏未注意之機會，竊取他人之手機、隨身碟等物
    品，且又非法持有軍用彈藥等行為，其動機及目的均屬不當
    ，復參酌其犯罪之手段、次數、時間、所造成他人損害程度
    以及嗣於本院審理時已坦承犯行，尚有悔意，犯後態度尚稱
    良好等一切情狀，各量處如主文所示之刑，並定應執行之刑
    ，以及諭知易科罰金及易服勞役之折算標準，以資懲儆。另
    公訴意旨雖以被告一再觸犯竊盜罪，顯見其有犯罪之習慣，
    應於刑之執行前令入勞動場所強制工作。按18歲以上之竊盜
    犯，有犯罪之習慣者，得於刑之執行前，令入勞動場所強制
    工作，竊盜犯贓物犯保安處分條例第 3條第1項第1款固定有
    明文，惟查：被告雖有本案先後多次竊盜之犯行，然其是否
    已無另外謀生之意願，並萌生犯竊盜罪之習慣，檢察官並未
    提出進一步事證以實其說，是以本院審酌其應係因一時貪念
    ，行為偏差而一再觸犯本件竊盜之犯行，且其於犯罪後既已
    供承所有竊盜犯行，顯見其確有悔意，因認尚無併予宣告強
    制工作之必要，是公訴意旨此部分主張，並非可採。至扣案
    之軍用五七機槍彈36顆、軍用 M16步槍子彈10顆，均屬槍砲
    彈藥刀械管制條例管制之物，為違禁物，應依刑法第38條第
    1項第1款之規定，均宣告沒收；扣案之M16步槍空包彈2顆，
    均不具殺傷力，並不屬於違禁物，爰不予宣告沒收，附此敘
    明。
四、又按被告於事實欄一所示竊盜行為後，刑法第41條有關易科
    罰金折算標準之規定，亦於94年1月7日經立法院修正通過，
    並自 95年7月1日施行，其中修正前第41條第1項前段係規定
    「犯最重本刑為五年以下有期徒刑以下之刑之罪，而受六個
    月以下有期徒刑或拘役之宣告，因身體、教育、職業、家庭
    之關係或其他正當事由，執行顯有困難者，得以一元以上三
    元以下折算一日，易科罰金。」（依罰金罰鍰提高標準條例
    第2條前段《已修正刪除》規定，就其原定數額提高為100倍
    折算 1日，則本件被告上開犯罪行為時之易科罰金折算標準
    ，應以銀元300元折算1日；再依現行法規所定貨幣單位折算
    新臺幣條例第2條規定，折算為新臺幣後，應以新臺幣900元
    折算為1日），惟修正後之新法第41條第1項前段則為「犯最
    重本刑為五年以下有期徒刑以下之刑之罪，而受六個月以下
    有期徒刑或拘役之宣告者，得以新臺幣一千元、二千元或三
    千元折算一日，易科罰金。」，經比較修正前後之易科罰金
    折算標準，應以95年7月1日修正公布施行前之規定，較有利
    於行為人。再按「於94年1月7日刑法修正施行前犯併合處罰
    數罪中之1罪，且該數罪均符合第41條第1項得易科罰金之規
    定者，適用 90年1月4日修正之刑法第41條第2項規定」，刑
    法施行法第 3條之1第3項亦定有明文。查本件被告所犯上開
    連續竊盜罪，係於刑法修正施行前所為，且其所犯其他 4次
    竊盜罪及未經許可持有子彈罪，均符合第 41條第1項得易科
    罰金之規定，於併合處罰並定應執行刑時，應適用修正前刑
    法第41條定易科罰金之折算標準，附此敘明（臺灣高等法院
    暨所屬法院因應新修正刑法施行法律問題座談會審查結論《
    第5號提案》參照）。
五、末按被告於部分竊盜行為後，刑法第51條有關定應執行刑之
    規定，亦於94年1月7日修正公佈，並於95年7月1日施行，修
    正前刑法第51條規定：「數罪併罰，分別宣告其罪之刑，依
    左列各款定其應執行者：」其中第 5款規定：「宣告多數有
    期徒刑者，於各刑中之最長期以上，各刑合併之刑期以下，
    定其刑期。但不得逾二十年。」，惟修正後刑法第51條第5
    款規定：「宣告多數有期徒刑者，於各刑中之最長期以上，
    各刑合併之刑期以下，定其刑期。但不得逾三十年。」，經
    比較新舊法之結果，新修正刑法第 51條第5款，並未較有利
    於行為人，自應依刑法第2條第1項前段之規定，適用修正前
    之刑法第51條第5款定其應執行之刑（最高法院95年5月23日
    第8次刑事庭會議決議第5點參照）。又依刑法第51條定應執
    行刑時，「裁判確定前犯數罪，其中一罪在新法施行前者，
    亦同（即亦應為新舊法比較）。」，最高法院 95年5月23日
    第8次刑事庭會議決議可資參照。查本件被告所犯上開3罪中
    之連續竊盜罪，係於刑法修正前犯之，依前開規定，亦應有
    新舊法比較之適用，均應依修正前刑法第 51條第5款規定，
    定其應執行之刑。
據上論斷，應依刑事訴訟法第299條第1項前段，槍砲彈藥刀械管
制條例第12條第4項，刑法第2條第1項後段、第11條前段、第320
條第1項、第42條第3項、第38條第1項第1款、第74條第1項第1款
、修正前刑法第 56條、第41條第1項前段、第2項、第51條第5款
，刑法施行法第 1條之1、第3條之1第3項，罰金罰鍰提高標準條
例第1條前段，修正前罰金罰鍰提高標準條例第2條，現行法規所
定貨幣單位折算新臺幣條例第2條，判決如主文。
本案經檢察官甲○○到庭執行職務。
中　　華　　民　　國　　96　　年　　7 　　月　　4　　日
          　　　　　　  台灣花蓮地方法院刑事第三庭
                            審判長法官  鄭  培  麗
                                  法官  鄭  光  婷
                                  法官  楊  仲  農
上列正本證明與原本無異。
如對本判決不服，應於送達後10日內，向本院提出上訴狀（應抄
附繕本）告訴人或被害人如對於本判決不服者，應具備理由請求
檢察官上訴，其上訴期間之計算係以檢察官收受判決正本之日期
為準。
　　　　　　　　　　　　　　　　書記官
中　　華　　民　　國　　96　　年　　7 　　月　　6 　　日
附錄本判決論罪之法律條文：
中華民國刑法第320條：
意圖為自己或第三人不法之所有，而竊取他人之動產者，為竊盜
罪，處5年以下有期徒刑、拘役或5百元以下罰金。
意圖為自己或第三人不法之利益，而竊佔他人之不動產者，依前
項之規定處斷。
前二項之未遂犯罰之。
槍砲彈藥刀械管制條例第12條：
未經許可，製造、販賣或運輸子彈者，處1年以上7年以下有期徒
刑，併科新台幣500萬元以下罰金。
未經許可，轉讓、出租或出借子彈者，處6月以上5年以下有期徒
刑，併科新台幣300萬元以下罰金。
意圖供自己或他人犯罪之用，而犯前二項之罪者，處3年以上10
年以下有期徒刑，併科新台幣700萬元以下罰金。
未經許可，持有、寄藏或意圖販賣而陳列子彈者，處5年以下有
期徒刑，併科新台幣300萬元以下罰金。
第1項至第3項之未遂犯罰之。
